【裁判字號】    95,訴,194
【裁判日期】    950619
【裁判案由】    違反臺灣地區與大陸地區人民關係條例等
【裁判全文】
臺灣花蓮地方法院刑事判決               95年度訴字第194號
公  訴  人  臺灣花蓮地方法院檢察署檢察官
被      告  乙○○
上列被告因違反臺灣地區與大陸地區人民關係條例等案件，經檢
察官提起公訴（95年度偵字第1567號、第2307號），因被告於準
備程序中就被訴事實為有罪之陳述，經本院合議庭裁定由受命法
官獨任進行簡式審判程序，並判決如下：
    主  文
乙○○共同違反不得使大陸地區人民非法進入臺灣地區之規定，
處有期徒刑肆月，如易科罰金，以參佰元折算壹日。
    事  實
一、乙○○明知大陸地區人民非經主管機關許可，不得進入臺灣
    地區，且不得使大陸地區人民非法進入臺灣地區，竟與姓名
    年籍不詳之許姓成年男子，基於共同行使使公務員登載不實
    之文書之概括犯意及使大陸地區人民非法進入臺灣地區之犯
    意聯絡，在許姓成年男子安排下，搭機至大陸地區福建省福
    州市，並於92年4月14日，和與其等基於上開共同行使使公
    務員登載不實之概括犯意聯絡之大陸地區女子甲○○，在大
    陸地區福州市為結婚登記，藉以取得大陸地區福建省福州市
    公證處認證之結婚公證書。嗣乙○○返臺後，於92年5月15
    日，持上開結婚公證書，前往花蓮縣秀林鄉戶政事務所辦理
    結婚登記，使不知情之戶政事務所承辦戶籍登記人員，將此
    結婚之不實事項登載於其職務上所掌管之戶籍登記簿上，並
    據以核發戶籍謄本，足以生損害於戶政機關對於戶政資料管
    理之正確性。乙○○旋於同日，持上開登載不實之戶籍謄本
    至花蓮縣警察局新城分局加灣派出所，辦理大陸地區人民進
    入臺灣地區對保手續後，再於翌日（按即92年5月16日），
    持上開不實之戶籍謄本等資料，委由不知情之林和男至內政
    部警政署入出境管理局申請何梅英以探親名義入境臺灣地區
    而行使之，使內政部警政署入出境管理局承辦之公務員未查
    ，而核准發給甲○○大陸地區人民中華民國台灣地區旅行證
    ，足以生損害於內政部警政署入出境管理局核發中華民國台
    灣地區旅行證之正確性，甲○○乃持該旅行證於92年8月13
    日進入臺灣地區。
二、案經花蓮縣政府警察局新城分局報告臺灣花蓮地方法院檢察
    署檢察偵查起訴。
    理  由
一、上開事實，業據被告乙○○於警詢、偵查及本院訊問時均坦
    承不諱，並有被告與何梅英之大陸結婚證書影本、財團法人
    海峽交流基會證明影本、結婚登記申請資料及戶籍謄本、何
    梅英相關入出境紀錄、流動人口登記聯單、大陸地區人民進
    入臺灣地區保證書、委託書、臺灣地區旅行證申請書影本、
    入出國日期證明書各1 份等資料在卷可證，被告上開自白與
    事實相符，堪信為真實。本案事證明確，被告犯行堪以認定
    ，應予依法論科。
二、按被告犯罪後，臺灣地區與大陸地區人民關係條例第79條第
    1 項業於92年10月29日修正公布，同年12月31日施行，故被
    告犯罪後法律已有變更，比較新舊法之結果，以舊法有利於
    被告，依刑法第2條第1項但書之規定，應適用最有利於被告
    之舊法，即修正前臺灣地區與大陸地區人民關係條例第79條
    第1 項之使大陸地區人民非法進入台灣地區罪處罰，檢察官
    漏未審及上開修正規定，遽論被告所犯為修正後臺灣地區與
    大陸地區人民關係條例第79條第1項之使大陸地區人民非法
    進入台灣地區罪，容有錯誤，應予更正。
三、核被告所為，係犯刑法第216條、第214條行使使公務員登載
    不實文書罪，及違反臺灣地區與大陸地區人民關係條例第15
    條第1項之規定，應依同法第79條第1項之規定處斷。另被告
    所為使公務員登載不實之低度行為，應由行使之高度行為所
    吸收，不另論罪。又被告與姓名年籍不詳之許姓成年男子間
    ，就上開2 罪，及與甲○○就行使使公務員登載不實文書罪
    ，有犯意聯絡及行為分擔，均為共同正犯。又被告利用不知
    情之林和男向入出境管理局行使使公務員登載不實之戶籍謄
    本，為間接正犯。被告2 次行使使公務員登載不實犯行，時
    間緊接，犯罪構成要件相同，顯基於同一犯意為之，為連續
    犯，應依刑法第56條論以一罪。另被告上開所犯2 罪間，有
    方法與目的之牽連關係，應從一重之使大陸地區人民非法進
    入臺灣地區罪處斷。至檢察官聲請簡易判決處刑書雖漏未記
    載被告行使登載不實之戶籍謄本，向花蓮縣警察局新城分局
    加灣派出所辦理甲○○對保手續，另行使登載不實之戶籍謄
    本向入出境管理局申請甲○○入境臺灣手續部分之犯行，惟
    此部分因與聲請簡易判決處刑有罪部分間，有牽連犯之裁判
    上一罪關係，本院自應併予審究。爰審酌被告之前科紀錄、
    其犯罪之目的、手段、被告前開行為足以影響政府機關對戶
    政管理及大陸地區人民入出境資料管理之正確性，並對國家
    治安危害甚大，及其犯罪後坦承犯行之態度等一切情狀，量
    處如主文所示之刑。
四、被告甲○○部分，嗣其到案後另結，附此敘明。
據上論斷，應依刑事訴訟法第299 條第1項前段、第273條之1第1
項，修正前臺灣地區與大陸地區人民關係條例第79條第1項、第
15條第1款，刑法第11條前段、第2條第1項但書、第28條、第56
條、第216條、第214條、第55條、第41條第1項前段，罰金罰鍰
提高標準條例第1條前段、第2條，判決如主文。
本案經檢察官張立言到庭執行職務。
中    華    民    國    95    年    6    月    19    日
                          臺灣花蓮地方法院刑事第二庭
                                      法  官  俞秀美
上列正本證明與原本無異。
如對本判決不服，應於送達後10日內，向本院提出上訴狀。（應
抄附繕本）
                                      書記官
中    華    民    國    95     年   6     月   19    日
附錄本判決論罪之法律條文：
修正前臺灣地區與大陸地區人民關係條例第15條第1款：
左列行為不得為之：
一、使大陸地區人民非法進入臺灣地區。
臺灣地區與大陸地區人民關係條例第79條第1項：
違反第15條第1款規定者，處5年以下有期徒刑、拘役或科或併科
新台幣50萬元以下罰金。
中華民國刑法第214條：
明知為不實之事項，而使公務員登載於職務上所掌之公文書，足
以生損害於公眾或他人者，處3年以下有期徒刑、拘役或500元以
下罰金。
中華民國刑法第216條：
行使第210條至第215條之文書者，依偽造、變造文書或登載不實
事項或使登載不實事項之規定處斷。


司法院資訊處製作；財團法人民間司法改革基金會備份。
